臺灣澎湖地方法院交通事件裁定
原處分機關　交通部公路總局高雄區監理所澎湖監理站
異　議　人　甲○○
即受處分人
上列受處分人因違反道路交通管理處罰條例案件，對於交通部公
路總局高雄區監理所澎湖監理站95年6月13日所為處分（原處分
案號：澎監違字第裁84-T00000000號）關於肇事致人受傷逃逸部
分聲明異議，本院裁定如下：
    主      文
異議駁回。
    理      由
一、本件聲明異議人即受處分人甲○○於民國95年4月17日凌晨4
    時35分許，駕駛車號HU-2426號自用小客車，在馬公市○○
    路、北辰路交岔口，因違反轉彎車應讓直行車先行之規定，
    過失撞及沿中華路由北往南方向直行、由鄭文隆騎乘之車號
    TFZ-872號輕型機車，致鄭文隆人車倒地，受有頭部創傷、
    顱骨骨折等傷害，詎料甲○○肇事後未下車查看，隨即逃逸
    ，經澎湖警察局警員認受處分人違反道路交通管理處罰條例
    第48條第1項第6款、第62條第1項等規定舉發後，受處分人
    於到案日期前向原處分機關提出申訴，經原處分機關請舉發
    單位即澎湖縣警察局調查結果，仍認受處分人有前開違規行
    為，原處分機關乃依前揭規定，於95年6月13日裁處罰鍰新
    臺幣900元，吊銷駕駛執照、終身禁考，記違規點數1點。
二、聲明異議意旨略以：對異議人違規轉彎之事實及所受處分不
    爭執。但異議人肇事後，因身體不適、精神疲憊，乃委託友
    人王善德將傷者送醫，並無肇事逃逸，原處分機關竟認異議
    人肇事致人受傷而逃逸，裁處吊銷駕駛執照，終身禁考之處
    分，自有違誤，為此對原處分關於肇事致人受傷逃逸部分聲
    明異議（轉彎車未讓直行車先行部分未聲明異議），請求從
    輕處分等語。
三、按道路交通管理處罰條例第62條規定之立法意旨，係為在有
    人受傷或者死亡之交通事故發生時，科以肇事者須即採取救
    護或其他必要措施，並向警察機關報告之義務，以防因就醫
    延誤導致無謂傷亡，並俾得通知傷亡者家屬到場，及就肇事
    現場留存證據，以明責任。是以，肇事者若在未親自或託人
    採取救護措施，並向警察機關報告之前，任意將車輛駛離現
    場，即為肇事逃逸。經查：
　(一)異議人於上開時、地，駕車過失肇事，致鄭文隆受傷一節，
  　有道路交通事故調查表、現場照片、驗傷診斷書附卷可稽。
    上開事實，堪以認定。
　(二)異議人雖辯稱：當時雖知道撞到人，但因身體不適，乃拜託
　  友人王善德將傷者送醫，並非肇事逃逸云云。惟異議人於95
　  年4月17日下午7時許接受警詢時，辯稱：當日凌晨4時35分
    許，雖有駕車經過肇事路口，但對有無發生交通事故沒有印
    象，因不知道有發生事故，所以沒有下車查看及報案云云，
    直至偵查初訊時始承認：轉彎時已發現撞到別人等語，有警
    詢、偵查筆錄可稽，可見異議人於警詢時，仍設法撇清自己
    肇事責任，嗣後發覺檢警單位已調得拍攝案發經過之路口監
    視影帶，見事證明確，無法掩飾後，始承認有車禍肇事。又
    異議人辯稱：車禍肇事後因身體不適，才委託他人處理，以
    返家休息云云，其卻在95年4月17日凌晨5時許，密集打多通
    電話給王善德，有卷附通聯紀錄可稽，顯然異議人所稱返家
    休息之需求，並非必要，異議人當時何以不留在車禍現場或
    陪同將傷者送醫，更有可疑。另參諸王善德在傷者家屬查詢
    車禍狀況時，向傷者鄭文隆之母親洪瑞霙佯稱：只是路過，
    不知道是誰撞到云云，業據證人洪瑞霙、王善德證述屬實，
    互核相符，可見異議人肇事時只拜託王善德救護傷者，其餘
    責任則欲以矇混方式逃避。
　(三)綜上，異議人於車禍發生之際，雖有託人將傷者送醫，卻將
　  車輛駛離現場，存心規避肇事責任。依前開說明，異議人上
    開行為，仍然構成肇事致人受傷而逃逸甚明。
四、又按行為後法律或自治條例有變更者，適用行政機關最初裁
    處時之法律或自治條例，但裁處前之法律或自治條例有利於
    受處罰者，適用最有利於受處罰者之規定，行政罰法第5條
    定有明文。質言之，行政罰法乃係從新從輕原則；又前開法
    文既定明須依「裁處」時為據，則在道路交通違規事件之情
    形，自係應以裁決書之作成，而非以舉發違反道路交通管理
    事件通知單之製作，資為是否須進行新舊法比較之認定時點
    。經查：
　(一)異議人違規行為時，斯時有效之道路交通管理處罰條例（下
　  稱稱修正前道路交通管理處罰條例，或稱舊法）第62條第1
    項、第67條第1項分別規定：「汽車駕駛人，駕駛汽車肇事
    致人受傷或死亡，應即採取救護或其他必要措施，並向警察
    機關報告，不得駛離；違者吊扣其駕照3個月至6個月；逃逸
    者吊銷駕駛執照。」、「汽車駕駛人，曾依．．．第62條第
    1項之規定吊銷駕駛執照者，終身不得考領駕駛執照。」。
    又各該規制肇事逃逸、駕駛執照吊銷及考領限制之相關規定
    ，於94年12月28 日修正，並於95年7月1日施行（下稱修正
    後道路交通管理處罰條例，或稱新法）。
　(二)異議人於上開時地，駕車肇事致鄭文隆受傷而逃逸之行為，
　  既堪認定，則原處分機關於新法施行前之95年6月13日，適
    用違規行為時之舊法，裁處異議人吊銷駕駛執照，終身禁考
    ，依法並無違誤。
五、綜上所述，受處分人確有在前述時地駕駛上開自用小客車駕
    車肇事致人受傷而逃逸之違規事實。從而，原處分機關依修
    正前道路交通管理處罰條例第62條第1項、第67條第1項規定
    ，就該部分裁處受處分人吊銷駕駛執照、終身禁考，核無不
    合。本件聲明異議為無理由，應予駁回。
據上論斷，應依道路交通案件處理辦法第19條，裁定如主文。
中　　華　　民　　國　　96　　年　　 1　　月　　23　　日
                        交通法庭  法  官　李宛玲
以上正本證明與原本無異。
如對本裁定抗告，應於裁定送達之翌日起5日內提出抗告狀與本
院（須附繕本）。
中　　華　　民　　國　　96　　年　　 1　　月　　23　　日
                                  書記官　莊茹茵
